最高法院刑事判決　　　　　　九十四年度台上字第四一四四號
　　上 訴 人　台灣高等法院高雄分院檢察署檢察官
　　上 訴 人
　　即 被 告　乙 ○ ○
　　　　　　　　　　　　104.
　　　　　　　甲 ○ ○
上列上訴人等因被告等違反貪污治罪條例案件，不服台灣高等法
院高雄分院中華民國九十四年三月十七日第二審更審判決（九十
三年度上更(二)字第二四七號，起訴案號：台灣高雄地方法院檢察
署九十二年度偵字第一三一四號），提起上訴，本院判決如下：
    主  文
上訴駁回。
    理  由
一、乙○○、甲○○上訴部分：
按刑事訴訟法第三百七十七條規定，上訴於第三審法院，非以判
決違背法令為理由，不得為之。是提起第三審上訴，應以原判決
違背法令為理由，係屬法定要件。如果上訴理由狀並未依據卷內
訴訟資料，具體指摘原判決不適用何種法則或如何適用不當，或
所指摘原判決違法情事，顯與法律規定得為第三審上訴理由之違
法情形，不相適合時，均應認其上訴為違背法律上之程式，予以
駁回。本件原審經審理結果，認為上訴人乙○○、甲○○共同與
依據法令從事公務之人員，藉勢勒索財物犯行明確，因而撤銷第
一審科刑之判決，就乙○○部分並依牽連犯，從一重均論處乙○
○、甲○○二人共同與依據法令從事公務之人員，藉勢勒索財物
罪刑（均為累犯），已詳敘其調查、取捨證據之結果及憑以認定
犯罪事實之心證理由。經核所為論敘均與卷內證據資料相符，從
形式上觀察，並無認定事實不依證據或有何採證違背證據法則等
違法情形存在。被告以外之人於審判外之言詞或書面陳述，除法
律有規定者外，不得作為證據，固為民國九十二年二月六日修正
公布，同年九月一日施行之刑事訴訟法第一百五十九條第一項所
明定。然該次修正刑事訴訟法施行前已依法定程序進行之訴訟程
序，其效力不受影響，亦為同日修正公布之刑事訴訟法施行法第
七條之三但書規定甚明。證人莊德盛、莊進財二人警詢之供證，
係於該次刑事訴訟法修正施行前之九十一年八月十三日所為，依
上開修正刑事訴訟法施行法規定，其已依法定程序進行之訴訟程
序既不受影響，自具證據能力，原審於審判期日並已將該二證人
警詢之陳述提示，告以證言要旨，使到庭之乙○○有辯論之機會
，簡某對之且表示無意見（甲○○經合法傳喚未到庭），則原判
決採為科刑判決之基礎，要無違法可指。又犯貪污治罪條例第四
條至第六條之罪，在偵查中自白，如有所得並自動繳交全部所得
財物者，減輕其刑；因而查獲其他共犯者，減輕或免除其刑。而
證人保護法第二條所列刑事案件之被告或犯罪嫌疑人，於偵查中
供述與該案案情有重要關係之待證事項或其他共犯之犯罪事證，
因而使檢察官得以追訴該案之其他共犯者，以經檢察官事先同意
者為限，就其因供述所涉之犯罪，減輕或免除其刑。為貪污治罪
條例第八條第二項及證人保護法第十四條第一項分別定有明文。
且有期徒刑、拘役、罰金減輕者，減輕其刑至二分之一。但同時
有免除其刑之規定者，其減輕得減至三分之二，亦為刑法第六十
六條所明定，上開條項關於減輕或免除其刑之規定及減輕者究應
減若干成數，乃事實審法院得按個案情節，依職權審酌裁量之事
項。原判決於理由內已說明乙○○、甲○○二人所犯藉勢勒索財
物罪均應適用貪污治罪條例第八條第二項及刑法第六十六條後段
規定，各減輕其刑至三分之二，另就乙○○部分，並依證人保護
法第十四條第一項及刑法第六十六條規定，再遞減其刑至三分之
二，且以乙○○、甲○○所犯情節嚴重，惡性非輕，二人均為累
犯，乃認不宜予以免除其刑。此項事實審審判上裁量職權之行使
，既無濫用情形，要不得任意指為違法。是簡、莊二人上訴意旨
以上情指摘原判決違背法令，核與法律規定得為第三審上訴理由
之違法情形，不相適合，依上揭說明，渠等上訴違背法律上之程
式，應予駁回。原判決認乙○○牽連犯刑法第一百五十八條第一
項之僭行公務員職權罪，核屬刑事訴訟法第三百七十六條第一款
之案件，依該條規定，既經第二審判決，不得上訴於第三審法院
，牽連之重罪（公務員藉勢勒索財物罪）上訴既不合法，無從為
實體之判決，輕罪部分自無從適用審判不可分之原則，併為實體
上審判，亦應從程序上予以駁回。
二、檢察官上訴部分：
裁判上一罪案件之一部及他部分別屬於得上訴及不得上訴於第三
審之罪者，依審判不可分及上訴不可分原則，固應認全部得上訴
於第三審，但以上訴書狀已就得上訴於第三審部分具體指摘原判
決違背法令為要件，如僅就不得上訴於第三審部分指摘原判決違
法，尚與第三審上訴之法定程式有違，應就全部上訴從程序上判
決駁回。本件檢察官上訴意旨係以原判決事實認定乙○○、甲○
○與已判決確定之蘇福清、莊泰山於共犯公務員藉勢勒索財物犯
行之同時，僅乙○○、莊泰山二人牽連共犯僭行公務員職權罪，
未認定蘇福清、甲○○亦為該僭行公務員職權罪之共同正犯，不
無疏漏，而有證據調查職責未盡之違法。然該僭行公務員職權罪
屬刑事訴訟法第三百七十六條第一款之案件，依該條之規定，既
經第二審判決，不得上訴於第三審法院，檢察官上訴意旨對原判
決關於得上訴第三審之公務員藉勢勒索財物罪，並未依卷內證據
資料，具體指摘有何違背法令情形，該部分之上訴自屬違背法律
上之程式，而應從程序上駁回，則其不得上訴第三審之僭行公務
員職權罪部分，自亦無從適用審判不可分之原則，併為實體上審
判，均應予駁回。依上揭說明，檢察官之上訴顯屬違背法律上之
程式，應予駁回。
據上論結，應依刑事訴訟法第三百九十五條前段，判決如主文。
中　　華　　民　　國　九十四　年　　八　　月　　四　　日
                      最高法院刑事第九庭
                          審判長法官  張　淳　淙
                                法官  張　春　福
                                法官  呂　丹　玉
                                法官  洪　昌　宏
                                法官  林　開　任
      本件正本證明與原本無異
                                      書  記  官
中　　華　　民　　國　九十四　年　　八　　月　 十一 　日
                                                      v
